【裁判字號】    95,易,408
【裁判日期】    951031
【裁判案由】    過失傷害
【裁判全文】
臺灣基隆地方法院刑事判決               95年度易字第408號
公  訴  人  臺灣基隆地方法院檢察署檢察官
被      告  乙○○
上列被告因過失傷害案件，經檢察官提起公訴（95年度偵字第26
59號），被告就被訴事實為有罪之陳述，本院合議庭裁定由受命
法官獨任進行審判，經改依簡式審判程序審理後判決如下：
    主  文
乙○○因過失傷害人，累犯，處拘役拾日，如易科罰金，以銀
元佰元即新臺幣玖佰元折算壹日。
    事  實
一、乙○○曾因恐嚇案件，經臺灣高等法院花蓮分院於民國87年
    5 月26日，以87年度上重訴字第85號判決判處有期徒刑1 年
    6 月後，嗣經最高法院於90年5 月26日，以90年度台上字第
    2827號判決確定，其入監執行後，於91年5 月16日執行完畢
    。緣乙○○係基隆巿信義區「麗景江山」社區管理委員會之
    總幹事，其於95年5 月8 日晚間7 時40分許，在該社區管理
    中心門口與社區住戶甲○○因車輛停放問題發生口角，其明
    知甲○○因罹患口腔疾病臉上掛戴口罩，因而口齒不情，理
    應注意避免接觸甲○○患部，詎其竟疏未注意與甲○○間之
    距離，致於遽而傾身向前與甲○○理論時，因頭部動作過大
    而不慎撞擊甲○○之嘴唇部位，造成甲○○受有上門牙三顆
    鬆動，並導致口腔黏膜損傷之傷害。
二、案經甲○○訴由基隆市警察局第二分局移送臺灣基隆地方法
    院檢察署檢察官偵查後起訴。
    理  由
壹、程序事項：
    本件被告乙○○所犯者非為死刑、無期徒刑、最輕本刑為3
    年以上有期徒刑之罪或高等法院管轄第一審案件，其於準備
    程序進行中，先就被訴事實為有罪之陳述，經告知其簡式審
    判程序之旨，並聽取公訴人、被告之意見後，本院業已依刑
    事訴訟法第273 條之1 第1 項之規定，裁定由受命法官獨任
    以簡式審判程序進行本案之審理。
貳、實體事項：
一、上揭事實，業據被告於檢察官偵查中及本院審理時證述在卷
    ，核與證人即告訴人甲○○於警詢及檢察官偵查中指述之情
    節大致相符，並據證人即現場目擊之洪靜梅、王見福、劉芳
    銘等於檢察官偵查中結證屬實，並有證人甲○○之行政院衛
    生基隆醫院驗傷診斷書1 紙在卷可憑，被告之自白核與事實
    相符，可以採信。本案事證明確，被告過失傷害之犯行明確
    ，應依法論科。
二、論罪科刑：
  (一)核被告所為係犯刑法第284 條第1 項前段之過失傷害罪。按
    「行為後法律有變更者，適用行為時之法律，但行為後之法
    律有利於行為人者，適用最有利於行為人之法律。」，94年
    1 月7 日修正，94年2 月2 日公布，並於95年7 月1 日起施
    行之刑法（下稱新法；修正前刑法下稱舊法）第2 條第1 項
    定有明文，此條規定係規範行為後法律變更所生新舊法律比
    較適用之準據法，本身尚無新舊法比較之問題，於新法施行
    後，應一律適用新法第2 條第1 項之規定，為「從舊從輕」
    之比較，先予敘明（最高法院95年度第八次刑事庭會議決議
    一(一)參照）。查被告行為後，關於刑法第33條第5 款罰金最
    低數額之規定業經修正，且刑法施行法亦於95年6 月14日修
    正，增訂第1 條之1 ，明訂中華民國94年1 月7 日刑法修正
    施行後，刑法分則編所定罰金之貨幣單位為新台幣。94年1
    月7 日刑法修正時，刑法分則編未修正之條文定有罰金者，
    自94年1 月7 日刑法修正施行後，就其所定數額提高為30倍
    ，但72年6 月26日至94年1 月7 日新增或修正之條文，就其
    所定數額提高為3 倍。惟因原本刑法條文罰金之單位為銀元
    ，與新台幣之折算比例為3 比1 ，復因罰金罰鍰提高標準條
    例第1 條之適用，罰金數額業已提高10倍，因而實際上所得
    科處罰金之總數，固未提高，惟刑法第33條第5 款之規定經
    修正後，罰金最低額由銀元1 元以上，修正為新台幣1,000
    元以上，以百元計算之。因之刑法分則條文中有罰金刑者，
    其罰金之最低額業經修正為新台幣1,000 元以上，以修正前
    之規定有利被告。本件被告所犯之刑法第284 條第1 項前段
    之過失傷害罪之法定刑中有罰金刑，故應依新法第2 條第1
    項規定，適用被告行為時之刑法第284 條第1 項前段（條文
    本身未修正）規定論處（最高法院95年度第八次刑事庭會議
    決議三(一)1.參照）。
  (二)被告曾受如事實欄所載有期徒刑之執行完畢，有臺灣高等法
    院被告前案紀錄表在卷可稽，其於有期徒刑執行完畢後，5
    年以內故意再犯本件有期徒刑以上之罪，不論依舊法第47條
    ，或新法第47條第1 項之規定，均構成累犯，是刑法關於累
    犯之修正，對被告而言實質刑罰權內容並無變動，自不生新
    舊法比較之問題，應逕依裁判時之新法第47條第1 項，論以
    累犯，並依法加重其刑。
  (三)爰審酌被告過失程度、證人即被害人甲○○受傷之程度、被
    告曾欲主動賠償證人甲○○之損害，然為證人甲○○所拒、
    及被告犯後坦承犯行之態度等一切情狀（修正後刑法第57條
    之規定，為法院就刑之裁量審認標準見解之明文化，非屬法
    律變更，無新舊法比較問題，最高法院95年第八次刑事庭會
    議決議六(一)參照。），量處如主文所示之刑。
  (四)又被告行為時之舊法第41條第1 項前段規定：「犯最重本刑
    為五年以下有期徒刑以下之刑之罪，而受六個月以下有期徒
    刑或拘役之宣告，因身體、教育、職業、家庭之關係或其他
    正當事由，執行顯有困難者，得以一元以上三元以下折算一
    日，易科罰金。」，且被告行為時之易科罰金折算標準，修
    正前罰金罰鍰提高標準條例第2 條前段（95年7 月1 日修正
    公布刪除）規定，就其原定數額提高為100 倍折算1 日，則
    本件被告行為時之易科罰金折算標準，應以銀元300 元折算
    1 日，經折算為新臺幣後，應以新臺幣900 元折算為1 日。
    惟被告行為後之新法第41條第1 項前段則規定：「犯最重本
    刑為五年以下有期徒刑以下之刑之罪，而受六個月以下有期
    徒刑或拘役之宣告者，得以新臺幣一千元、二千元或三千元
    折算一日，易科罰金。」，比較新舊法易科罰金折算標準，
    新法並無較有利被告之情形，爰依新法第2 條第1 項規定，
    適用被告行為時之舊法第41條第1 項前段規定，定其易科罰
    金之折算標準（最高法院95年度第八次刑事庭會議決議三(二)
    參照）。
據上論斷，依刑事訴訟法第273 條之1 第1 項、第299 條第1 項
前段，刑法第2 條第1 項、第284 條第1 項前段、第47條第1 項
、修正前刑法第41條第1 項前段，罰金罰鍰提高標準條例第1 條
前段、修正前罰金罰鍰提高標準條例第2 條，現行法規所定貨幣
單位折算新臺幣條例第2 條，判決如主文。
中    華    民    國    95    年    10    月    31    日
                  刑事第二庭法    官      劉桂金
以上正本證明與原本無異。
對於本件判決如有不服，應於收受送達後10日內，向本院提出上
訴書狀，上訴於臺灣高等法院，並按他造當事人之人數附具繕本
。
中    華    民    國    95    年    10    月    31    日
                            書 記 官      鄧順生
附錄論罪法條：
刑法第284 條第1 項
因過失傷害人者，處 6 月以下有期徒刑、拘役或 5 百元以下罰
金，致重傷者，處1 年以下有期徒刑、拘役或5 百元以下罰金。


司法院資訊處製作；財團法人民間司法改革基金會備份。
